臺灣高等法院刑事裁定　　　　　　　　100年度聲再字第186號
再審聲請人
即受判決人　陳彥廷
上列聲請人因違反毒品危害防制條例案件，對於本院99年度上訴
字第3058號，中華民國99年12月28日第二審確定判決（原審案號
：臺灣桃園地方法院98年度訴字第1094號，起訴案號：臺灣桃園
地方法院檢察署98年年度偵字第15193、15194、17316、17564、
22324號），聲請再審，本院裁定如下：
    主  文
再審之聲請駁回。
    理  由
一、按再審係就確定判決事實錯誤所設之救濟方法，除有刑事訴
    訟法第426 條第3 項前段所定情形外，應由判決之原審法院
    管轄。又第三審法院以上訴不合法，從程序上駁回上訴者，
    聲請再審之對象為第二審法院之判決，並非第三審法院之程
    序判決，該再審案件，仍應由第二審法院管轄。本件再審聲
    請人陳彥廷（以下簡稱聲請人）因違反毒品危害管制條例案
    件，不服本院99年度上訴字第3058號科刑判決，提起第三審
    上訴，經最高法院以其上訴為不合法，從程序上予以駁回（
    100年度台上字第1622號）在案，其聲請再審之對象應為本
    院之第二審判決。據此，聲請人再審聲請狀雖記載「對於最
    高法院100年台上字第1622號刑事確定判決，聲請再審事」
    等語，然其非以刑事訴訟法第426條第3項前段所定情形聲請
    再審，並依其向本院遞狀及附具前引本院第二審判決繕本等
    情，其聲請再審之對象實為前引本院第二審判決，先予敘明
    。
二、聲請意旨略稱：聲請人於民國98年7月9日當天並未隨同陳敏
    烽南下台中接運毒品，是原確定判決認定事實顯有錯誤，且
    聲請人對於代為搬運之白色塑麻袋內之物品為毒品並無認識
    ，主觀上不具有販賣毒品之犯意。原確定判決就下列於事實
    審法院判決前已存在，且足以動搖原有罪判決之重要證據，
    未為實質審酌，分述如下：
  (一)陳敏烽之0000000000號電話與聲請人之0000000000號固於99
    年7月9日5時15分後均有數小時停止通聯之情形，陳敏烽之
    0000000000號電話迄同日11時52分始又恢復繁，聲請人之
    0000000000電話則自同日9時38分始恢復密集通聯，上開兩
    支電話恢復密集通聯之時間約有三小時之差異，且觀聲請人
    之通話紀錄可知，其手機每日皆停止通話一段時間，原確定
    判決就此於判決前已存在且攸關聲請人有罪與否之重要證據
    未實質審酌，自有違誤。又彭書翰固證述陳敏烽有說如果有
    跟他一起去接貨的話，手機通通不要帶等語，惟此係其二人
    之交談內容，聲請人當時並未在場，亦無任何證據可證聲請
    人與陳敏烽間亦曾商議如一同去接貨不要攜帶手機，原確定
    判決亦未查明。
  (二)共同被告陳敏烽一再證稱聲請人並未隨同其南下台中，而係
    陳敏烽自台中回程先去聲請人南崁住處接聲請人，再一同前
    往彭書翰中壢租屋處，原確定判決亦漏未審酌。
  (三)細究陳敏烽當日行經之路徑：自國道一號高速公路楊梅收費
    站至聲請人居住之「海漾社區○○○道一號高速公司行駛至
    彭書翰租屋處距離為23.06公里，再自「海漾社區○○○道
    一號高速公路行駛至彭書翰租屋處距離為11.96公里，全程
    共35.02公里。如以高速公路一般行駛速度每小時120公里換
    算，18分鐘可行駛36公里，原確定判決認陳敏烽應無足夠時
    間北上搭載聲請人後，再南下折返彭書翰租屋處之判斷理由
    ，恐有速斷。而上開時間之認定，係依楊梅收費站車行紀錄
    照片與彭書翰租屋處頂樓停車塔監視錄影翻拍照片所顯示之
    時間為據，然監視器之時間設定有可能有誤，致生本件時間
    上之爭議，本案並無其他任何客觀證據，諸如收費站、各路
    口之監視錄影或聲人使用之手機通聯紀錄基地台出現在台中
    等，足以佐證原確定定判決上開認定已達於通常一般人均不
    致於有所懷疑，是原確定判決欠缺為有罪判決之積極證據。
  (四)證人吳若嘉既於98年7月9日當日輪值早班，則依保全公司規
    定之早班值班時間係自上午7時開始，如聲請人於清晨5點多
    即與陳敏烽出門，吳若嘉自不可能見到陳敏烽來找聲請人，
    依吳若嘉之證述，應可推知陳敏烽應在上午7時以後來找聲
    請人出門，顯可認定足以動搖原有罪確定判決，自符合再審
    之要件。
  (五)又證人林傢慶、潘靜如固曾於案發之初證稱係為聲請人租屋
    ，惟對於要租何層何間房間、租金多少，均表示聲請人未交
    代等語。證人林傢慶、潘靜如既不知要租何層何間房間，如
    何能查察確認藏放毒品愷他命處所有無被警查獲。
  (六)聲請人固曾應陳敏烽之要求隨同其至彭書翰租屋處，幫忙搬
    運裝載毒品之白色塑膠麻袋，惟聲請人並不知白色塑膠麻袋
    內裝載之物品為毒品，誤以為是衣服，此與陳敏烽於第一審
    之供述相符，且聲請人以手握住塑膠麻袋上方提運，並未以
    手觸碰袋中內容物，即無從測知內容物硬度，無法據此推論
    其確知悉內容物係愷他命，原確定判決徒憑臆測，而認其有
    共同之犯意，於法顯有違誤。
  (七)綜上，原確定判決對於上開有利於聲請人之相關證據均未採
    信，亦未說明不予採信之理由，在無任何證據足認聲請人知
    情並參與運輸毒品情形下，竟徒憑臆測之推斷，而為聲請人
    有罪之認定。是原確定判決就上開於事實審法院判決前已存
    在，且足以動搖原有罪判決之重要證據，漏未審酌，為此爰
    依刑事訴訟法第420條第1項第6款規定聲請再審。
三、按刑事訴訟法第420條第1項第6 款所謂發現新證據，係指該
    證據於事實審法院判決前已經存在，為法院、當事人所不知
    ，不及調查斟酌，至其後始行發見，且就證據本身形式上觀
    察，固不以絕對不須經過調查程序為條件，但必須顯然可認
    為確實足以動搖原有罪確定判決，而為受判決人無罪、免訴
    、免刑或輕於原判決所認罪名之判決者為限。故受理聲請再
    審之最後事實審法院，應就聲請再審理由之所謂「新證據」
    ，是否具備事實審判決前已經存在，為法院、當事人所不知
    ，事後方行發見之「嶄新性」，及顯然可認足以動搖原有罪
    確定判決，應為無罪、免訴、免刑或輕於原判決罪名之「顯
    然性」二要件，加以審查，為判斷應否准予開始再審之準據
    （參看最高法院85年度台抗字第308 號、93年度台抗字第98
    號判決意旨）。
四、原確定判決論處聲請人共同運輸第三級毒品罪刑，係依憑黃
    義松、陳敏烽、陳彥廷之供述，證人即共同正犯彭書翰之證
    詞，卷附內政部警政署國道公路警察局函及檢附車行紀錄查
    詢、監視影像翻拍照片、大樓監視錄影翻拍照片、內政部警
    政署刑事警察局98年8月12日刑鑑字第0980098402號鑑定書
    及扣案如原判決附表三所示已分裝之50包白色細晶粉末等證
    據資料，本於推理之作用予以綜合判斷，查明確與事實相符
    ，始資為論罪基礎。並以販賣毒品之所謂販賣行為，係行為
    人基於營利之目的，而販入或賣出毒品而言。販賣毒品者，
    其主觀上須有營利之意圖，且客觀上有販賣之行為，即足構
    成，至於實際上是否已經獲利，則非所問。本案扣案愷他命
    數量龐大，價值不菲，顯非一般購入供己施用之情可比，而
    黃義松、陳敏烽復亦均供承係為販賣牟取利益，則其等具營
    利意思至明。另詳敘認定陳彥廷確有於98年7月9日上午與陳
    敏烽一同南下至台中市接運本案愷他命，並與陳敏烽共同運
    輸至桃園縣中壢市○○路245號5樓Ｅ室藏放等情，其所憑之
    論據。且以陳彥廷為智慮成熟之成年人，具有一般事理認知
    能力，對於物理之觸感、輕重，自有正常人之判斷能力，其
    對於搬運該以麻袋包裝觸感類似鹽之物時，竟供稱係衣服，
    認其所辯，顯屬狡飾而不足採信。另就證人吳若嘉所為證述
    及林傢慶、潘靜如事後翻異之證詞，分別認何以不足為陳彥
    廷有利之證明或認係迴護陳彥廷之詞，要無足採。所為之事
    實認定及得心證理由，已依卷內資料予以指駁及說明綦詳。
    再審聲請意旨無非係就原確定判決證據如何採酌認定之爭執
    ，惟證據之調查，係屬法院之職權，而法院就調查證據之結
    果，本於自由心證之原則，而為斟酌取捨，是證據之證明力
    如何，係屬法院之職權範圍，原確定判決既已就聲請人涉案
    之證據、如何認定其違法之理由，予以審酌認定，並於理由
    欄中敘明，而其證據之取捨並無違反論理或經驗法則，即難
    認其所為之論斷係屬違法，聲請人就屬法院職權認定之範疇
    任意予以指摘，自有未合。從而，聲請人聲請本件再審所提
    出之上開證據並非刑事訴訟法第420條第1項第6款之確實之
    新證據，其聲請本件再審並無再審之理由，應予駁回。
五、據上論斷，應依刑事訴訟法第434條第1項，裁定如主文。
中    華    民    國    100    年    5    月    31    日
                  刑事第二十一庭審判長法  官  周政達
                                      法  官  楊力進
                                      法  官  許永煌
以上正本證明與原本無異。
如不服本裁定，應於收受送達後五日內向本院提出抗告狀。
                                      書記官  林吟玲
中    華    民    國   100    年    6     月    2     日